【裁判字號】    89,易,20
【裁判日期】    890229
【裁判案由】    偽造文書等
【裁判全文】
臺灣臺東地方法院刑事判決                      八十九年度易字第二號
    公  訴  人  臺灣臺東地方法院檢察署檢察官
    被      告  乙○○
右列被告因偽造文書案件，經檢察官提起公訴（八十八年度偵字第二六五二號、第二
八四五號），本院判決如左：
    主  文
乙○○連續行使偽造私文書，足以生損害於公眾及他人，累犯，處有期徒刑陸月。
附表所示偽造之「郭國基」簽名及捺印署押均沒收。
    事  實
一、張群雄前因詐欺案件，經臺灣高雄地方法院判處有期徒刑四月，於民國八十三年
    六月九日執行完畢。猶不知悔悟，為圖代步方便，明知本身並無普通小客車駕駛
    執照，無法租車，竟未取得郭國基之同意，即基於偽造私文書之概括犯意，於八
    十七年四月二十九日十時四十分、同年五月十四日九時二十五分、同年六月三十
    日十九時四十分及同年七月十一日十時二十分，先後至高雄市苓雅區○○○路三
    十九號甲○○經營之吉隆小客車租賃有限公司（以下簡稱吉隆公司），出示其弟
    郭國基之駕照而冒用郭國基之名義向該租車公司租用汽車，連續偽造「郭國基」
    名義之高雄市小客車租賃商業同業公會租車契約書共四份，並均偽簽「郭國基」
    署押（共七枚）後，持交吉隆公司行使，向吉隆公司租得該公司所有之自用小客
    車使用，足以生損害於郭國基及吉隆公司。又乙○○於八十八年一月十八日十七
    時三十分許，在高雄市○○區○○路安泰醫院前為警攔查接受採驗尿液時，因身
    份證遺失僅有郭國基之駕照可供盤查，復為免其施用安非他命犯行（此部分另經
    檢察官聲請法院觀察、勒戒）之真實身份被識破，竟承接上揭偽造署押及偽造文
    書之概括犯意，先於高雄市政府警察局小港分局警訊筆錄上，接續偽造「郭國基
    」之簽名及捺印署押各一枚，而以「郭國基」之名義應訊，並連續於被告權利告
    知書上偽簽「郭國基」之簽名及捺印一枚，再於夜間訊問同意書上偽造「郭國基
    」之簽名署押後，將上揭被告權利告知書、夜間訊問同意書交還承辦人員證明已
    收受告知及同意夜間訊問之意而行使之，足以生損害於郭國基及檢警機關對前科
    資料管理及偵查之正確性。嗣因乙○○未能依約交還吉隆公司最後租得之ＸＸ─
    八０五號自小客車，又未繳清租金，經吉隆公司對郭國基提出詐欺告訴，經臺灣
    高雄地方法院檢察署檢察官對郭國基實施偵查後始先後查得上情。
二、案經臺灣高雄地方法院檢察署檢察官簽分後，呈請臺灣高等法院檢察署檢察長令
    轉臺灣臺東地方法院檢察署檢察官偵查起訴。
    理  由
一、右揭事實，業據被告乙○○坦承不諱，復據被害人郭國基及證人即吉隆公司負責
    人甲○○於偵審中指證綦詳，復有租車契約書四份、高雄市政府警察局小港分局
    八十八年一月十八日警訊筆錄、被告權利告知書、夜間訊問同意書各一份在卷可
    憑，本件事證明確，被告犯行，堪予認定。
二、核被告乙○○所為，係犯刑法第二百十六條、第二百十條之行使偽造私文書罪及
    刑法第二百十七條第一項之偽造署押罪。被告於前揭租車契約、被告權利告知書
    及夜間訊問同意書上偽造之「郭國基」署押行為，為偽造私文書之部分行為，不
    另論罪，又偽造私文書之低度行為為行使之高度行為所吸收，亦不另論罪。其先
    後多次行使偽造私文書之犯行，時間緊接，所犯屬構成要件相同之罪名，顯係基
    於概括犯意為之，為連續犯，應依刑法第五十六條規定論以一罪並加重其刑。又
    其於警訊筆錄上偽造「郭國基」署押與其連續行使權利告知書、夜間訊問同意書
    之偽造私文書犯行，係為免遭警發覺真實身分而冒用「郭國基」名義應訊，有方
    法結果之牽連關係，應依刑法第五十五條規定從一重之連續行使偽造私文書罪處
    斷。公訴人就被告於警訊筆錄上偽造「郭國基」署押之犯行，雖漏未引用刑法第
    二百七十一條第一項之偽造署押罪名，惟公訴事實既已敘及，復經被告充份辯論
    ，本院自得併予審酌。又被告於八十七年四月二十九日十時四十分、同年五月十
    四日九時二十五分、同年六月三十日十九時四十分，先後冒用「郭國基」之名義
    向吉隆公司租用汽車，連續偽造「郭國基」名義之汽車租賃契約書三份，並均偽
    簽「郭國基」署押後，持交吉隆公司行使，此部分犯行，公訴事實雖未敘及，惟
    與本件有連續犯之裁判上一罪關係，本院自得審理，均併予敘明。末查被告曾因
    詐欺罪，經臺灣高雄地方法院判處有期徒刑四月確定，甫於八十三年六月九日執
    行完易，於五年以內再犯本件有期徒刑以上之罪，為累犯，應依刑法第四十七條
    規定加重其刑。爰審酌被告一再冒用其弟之名義偽造文書及署押，妨害他人權利
    及阻礙犯罪之偵查，暨其犯罪動機、目的、所用手段及犯後態度等一切情狀，量
    處如主文所示之刑，以示懲儆。
三、被告偽造之汽車租賃契約書四份及被告權利告知書、夜間訊問同意書，雖均非被
    告所有之物，而不予沒收，惟上開文書上偽造之如附表「郭國基」簽名及捺印署
    押，則應依刑法第二百十九條規定宣告沒收之。
四、公訴意旨另以：被告於八十八年七月十一日上午十時二十分許，明知並無支付租
    金之能力，竟意圖為自己不法之所有，冒用「郭國基」之名義，並佯稱未帶現金
    ，而向吉隆公司租得車牌號碼ＸＸ─八０五號自用小客車一部，約明租期一天，
    詎屆期後非但未繳清租金，且未將汽車交還，吉隆公司始知受騙，因認被告涉有
    詐欺犯行。惟按刑法之詐欺罪，以意圖為自己或第三人不法之所有，以詐術使人
    將本人或第三人之物交付者為構成要件。訊據被告堅決否認有詐欺犯行，辯稱因
    其駕照被吊銷，祗好使用其弟郭國基之駕照租車，且本次租車未還，係因尚沒錢
    付租金，伊亦透過所擬任職之船公司通知吉隆公司車輛放置地點，絕無詐欺意圖
    等語。經查，被告在此之前，已先後於八十七年四月二十九日、同年五月十四日
    及同年六月三十日冒用「郭國基」之名義向吉隆公司租得汽車使用，該三次租金
    均有付清，並均按期還車，此次被告雖未帶錢，但依其歷次租車信用，吉隆公司
    仍允以借車，又被告到期未還車後，有透過其擬任職之船公司告訴吉隆公司車輛
    放置所在，吉隆公司始派人將車取回等情，業據邦隆公司負責人甲○○於本院調
    查時陳明在卷，準此，被告既曾以「郭國基」名義向吉隆公司租車多次，則其辯
    稱此次係因未有駕照，故仍以郭國基名義租車，並非持以行騙一節，尚堪採信。
    又吉隆公司既明知被告此次未帶錢付租，仍願借給車輛，亦無對被告資力狀況陷
    於錯誤而交付汽車之處。再者，被告事後尚且透過所擬任職之船公司與吉隆公司
    聯絡，而告知汽車放置地點，使吉隆公司得以取回車輛，衡情，亦無不法所有之
    意圖至明，即與詐欺罪之構成要件不符。此外，復查無其他積極證據足認被告有
    詐欺犯行，尚難認定其犯罪。惟訴人認此部分與前揭行使偽造文書犯行有牽連犯
    裁判上一罪關係，爰不另為無罪之諭知。
據上論斷，應依刑事訴訟法第二百九十九條第一項前段，刑法第五十六條、第二百十
七條第一項、第二百十六條、第二百十條、第五十五條、第四十七條、第二百十九條
，判決如主文。
本案經檢察官李進榮到庭執行職務
中      華      民      國    八十九    年      二      月    二十九   日
                                      臺灣臺東地方法院刑事庭
                                          法  官 簡  慧  娟
右正本證明與原本無異。
如不服本判決，應於判決送達後十日內向本院提出上訴狀。（須附繕本）
「切勿逕送上級法院」
                                         書記官  蘇  美  琴
中      華      民      國      八十九      年    三    月      三      日
附表：
１、八十七年四月二十九日十時四十分、同年五月十四日九時二十五分、同年六月三
    十日十九時四十分及同年七月十一日十時二十分在吉隆公司所有之高雄市小客車
    租賃商業同業公會租車契約書上偽造之「郭國基」簽名署押共柒枚。
２、高雄市政府警察局小港分局八十八年一月十八日警訊筆錄、被告權利告知書上，
    偽造之「郭國基」簽名及捺印署押各壹枚，暨夜間訊問同意書偽造之「郭國基」
    簽名署押壹枚。
附錄本案論罪科刑法條：
刑法第二百十七條第一項
偽造印章、印文或署押，足以生損害於公眾或他人者，處三年以下有期徒刑。
刑法第二百十六條
行使第二百十條至第二百十五條之文書者，依偽造、變造文書或登載不實事項或使登
載不實事項之規定處斷。
刑法第二百十條
偽造、變造私文書，足以生損害於公眾或他人者，處五年以下有期徒刑。


司法院資訊處製作；財團法人民間司法改革基金會備份。
